臺灣高雄地方法院民事判決
111年度雄簡字第1052號
原      告  新光產物保險股份有限公司

法定代理人  吳昕紘  
訴訟代理人  楊昱宏  
被      告  藍自強  
被      告  高北交通有限公司

法定代理人  何貴蓮  
上列當事人間損害賠償事件，本院於民國111年8月30日言詞辯論
終結，判決如下：
    主  文
一、被告應連帶給付原告新臺幣壹拾貳萬捌仟柒佰零玖元，及其
    中甲○○部分自民國一一一年四月十九日起、被告高北交通有
    限公司部分自民國一一一年八月四日起，均至清償日止，按
    週年利率百分之五計算之利息。
二、原告其餘之訴駁回。
三、訴訟費用新臺幣壹仟伍佰伍拾元由被告連帶負擔十分之九、
    其餘由原告負擔。
四、本判決第一項得假執行。但被告如以新臺幣壹拾貳萬捌仟柒
    佰零玖元供擔保後，得免為假執行。
    事實及理由
一、按訴狀送達後，原告不得將原訴變更或追加他訴，但請求之
    基礎事實同一者、擴張應受判決事項之聲明者，不在此限，
    民事訴訟法第255條第1項第2、3款、第436條第2項分別定有
    明文。本件原告起訴時原列甲○○為被告，聲明被告甲○○應給
    付原告新臺幣(下同)141,082元，及自起訴狀繕本送達翌日
    起至清償日止，按年息5%計算之利息。嗣於民國111年6月28
    日具狀追加其僱用人高北交通有限公司為被告，並變更聲明
    為：被告應連帶給付原告141,082元，其餘不變(見卷第91頁
    、第119頁)，核與前揭規定相符，應予准許。
二、被告均經合法通知，無正當理由未於言詞辯論期日到場，核
    無民事訴訟法第386條各款所列情形，爰依原告聲請，由其
    一造辯論而為判決。
三、原告主張：原告承保訴外人董家滋所有車牌號碼000-0000號
    自用小客車(下稱系爭自小客)車體損失險，於民國110年4月
    5日1時35分，該車由訴外人陳子勳駕駛，於高雄市新興區五
    福二路與仁愛二街口，被告甲○○駕駛車牌號碼000-0000號計
    程車有未於起駛前應顯示方向燈並讓行進中車輛優先通行之
    過失，致系爭自小客受損，支出修理費用新臺幣(下同)141,
    082元(零件89,088元、工資51,994元)，原告已依保險契約
    給付上開修理費用，爰依保險法第53條、民法第184條、第1
    91條之2及第196條之規定提起本件訴訟，被告甲○○之僱用人
    高北交通有限公司應連帶負責等語。聲明：被告應連帶給付
    原告141,082元，及自起訴狀繕本送達翌日起至清償日止，
    按週年利率5%計算之利息。
四、本院的判斷：
  ㈠經查，原告主張之上開事實，業據原告提出行車執照、高雄
    市政府警察局道路交通事故當事人登記聯單、初步分析研判
    表、估價單、車輛定位報告、車損照片、電子發票證明聯、
    經濟部商工登記公示資料查詢服務、車牌號碼與額外資料、
    代位求償同意書、汽車險賠案初步記錄暨理算書、高雄市政
    府函覆被告公司變更登記表(卷第13至31頁、第115至117頁
    、第133至135頁、第141至145頁)等為證，並有本院職權函
    調之高雄市政府警察局交通警察大隊111年4月11日函文及相
    關道路交通事故初步分析研判表、現場照片、現場圖、調查
    報告表㈠㈡-1、談話紀錄表(卷第41至67頁)可參，而被告均經
    合法通知既未到場爭執，亦未提出書狀作何有利於己之答辯
    以供本院審酌，本院依上開調查證據結果，自應認原告之主
    張為真實。是被告甲○○就本件交通事故有過失，致系爭自小
    客受損，被告高北交通有限公司應與被告甲○○依民法第188
    條第1項前段規定負連帶賠償責任。
  ㈡按物被毀損時，被害人除得依民法第196條請求賠償外，並不
    排除民法第213條至第215條之適用。依民法第196條請求賠
    償物被毀損所減少之價額，得以修復費用為估定之標準，但
    以必要者為限(例如：修理材料以新品換舊品，應予折舊)。
    經查，系爭自小客為109年7月出廠，因本件車禍支出修復必
    要費用共141,082元(零件89,088元、工資51,994元)，有行
    車執照影本、估價單及發票可參；則系爭自小客既非新車，
    依上開說明，其修復時材料更換係以新品替換舊品，計算零
    件材料之損害賠償數額時，應扣除折舊部分始屬合理。又依
    行政院所頒固定資產耐用年數表及固定資產折舊率表，非運
    輸業用客車之耐用年數為5年，依平均法計算其折舊結果，
    每年折舊率為5分之1，並參酌營利事業所得稅查核準則第95
    條第6項規定，系爭自小客自出廠日迄本件事故發生時即110
    年4月5日止，已使用10個月(以1年為計算單位，其使用未滿
    1年者，按實際使用之月數相當於全年之比例計算之，不滿1
    月者，以1月計)，則零件扣除折舊後之修復費用估定為76,7
    15元【計算方式：1.殘價＝取得成本÷(耐用年數＋1)即89,088
    ÷(5+1)＝14,848；2.折舊額＝(取得成本－殘價)×1/(耐用年數)
    ×(使用年數)即(89,088－14,848)×1/5×(10/12)≒12,373(小數
    點以下四捨五入)；3.扣除折舊後價值＝(新品取得成本－折舊
    額)即89,088－12,373＝76,715】，加計不用計算折舊的工資5
    1,994元，原告得請求被告賠償之修復費用為128,709元，原
    告逾上開金額的請求則無理由，不應准許。
五、綜上所述，原告依侵權行為及保險代位之法律關係，請求被
    告連帶給付128,709元，及自起訴狀繕本送達翌日，即被告
    甲○○部分自111年4月19日起(111年4月18日送達，卷第75頁)
    、被告高北交通有限公司部分自追加被告狀繕本送達翌日之
    111年8月4日起(111年8月3日送達，卷第107頁)，均至清償
    日止，按週年利率5%計算之利息範圍內，為有理由，應予准
    許。原告逾上開範圍之請求，則無理由而應予駁回。
六、本判決第1項係依民事訴訟法第427條所規定之適用簡易訴訟
    程序所為被告敗訴之判決，爰依同法第389條第1項第3款規
    定依職權宣告假執行。併依同法第392條第2項規定諭知被告
    得供相當擔保金額後免為假執行。
七、結論：本件兩造各為一部勝訴、一部敗訴，因此判決如主文
    。本件訴訟費用應由兩造比例負擔。　
中　　華　　民　　國　　111 　年　　9 　　月　　20　　日
          　　　　高雄簡易庭  法　官    林玉心
以上正本係照原本作成。
如不服本判決，應於送達後20日內，向本院提出上訴狀並表明上
訴理由，如於本判決宣示後送達前提起上訴者，應於判決送達後
20日內補提上訴理由書（須附繕本）。
中　　華　　民　　國　　111 　年　　9 　　月　　20　　日
                              書記官    李月君